---
title: "Laboratorio 5"
author: "Lorena 20200396"
output: rmarkdown::github_document
---

```{r setup, include=FALSE}
knitr::opts_chunk$set(echo = TRUE)
library(flexdashboard)
library(readr)
library(lubridate)
library(tidyverse)
library(readxl)
library(dplyr)
library(openxlsx)
library(highcharter)
library(nycflights13)
library(ggplot2)
```

```{r}


```

### Problema 1:
#### Predecir un eclipse solar
En tiempo de Norte América, el eclipse total inició el 21 de agosto del 2017 a las 18:26:40.

Este mismo evento, sucederá un Saros después.

Para predecir el siguiente eclipse solar, se consideró la siguiente información:


```{r include=FALSE}
e_total <- "21 agosto 2017 18:26:40"
e_total <- dmy_hms(e_total, tz="EST")

synodic_m <- days(29)
synodic_m <- synodic_m + hours(12)
synodic_m <- synodic_m + minutes(44)
synodic_m <- synodic_m + seconds(03)

saroc <- 223 * synodic_m

s_eclipe <- e_total + saroc
s_eclipe
```

Fecha del eclipse histórico:
```{r}
e_total
```
Un synodic month es igual a:
```{r}
synodic_m
```
Un saros es igual a:
```{r}
saroc
```
Por lo tanto, la fecha del siguiente eclipse solar es
```{r}
s_eclipe
```

### Parte 2: 
#### Agrupaciones y operaciones con fechas

```{r include=FALSE}
tabla <- read_excel("data.xlsx")
tabla <- tabla %>%
  #mutate_if(is.character, as.factor) %>%
  rename_all(., .funs = tolower)

names(tabla) <- str_replace_all(names(tabla), " ", "_")
```
Información considerada:
```{r echo=FALSE}
head(tabla)
```

```{r include=FALSE}
# modificacion tabla$fecha_creacion
b <- tabla
b$fecha_creación <- format(as.Date(as.Date("1899-12-30") + as.numeric(tabla$fecha_creación), "%d-%m-%Y"), "%d-%m-%Y")
b$fecha_creación <- dmy(b$fecha_creación)
a <- tabla
a$fecha_creación <- dmy(tabla$fecha_creación)

a <- a[!is.na(a$fecha_creación),]
b <- b[!is.na(b$fecha_creación),]

tabla <- bind_rows(b, a)

# modificacion tabla$fecha_final
b <- tabla
b$fecha_final <- format(as.Date(as.Date("1899-12-30") + as.numeric(tabla$fecha_final), "%d-%m-%Y"), "%d-%m-%Y")
b$fecha_final <- dmy(b$fecha_final)

a <- tabla
a$fecha_final <- dmy(tabla$fecha_final)
a <- a[!is.na(a$fecha_final),]
b <- b[!is.na(b$fecha_final),]

tabla <- bind_rows(b, a)
```

1. ¿En qué meses existe una mayor cantidad de llamadas por código?

Ocupación de llamadas por código durante el año.

Para las llamadas sin categoría es julio, para llamada por actualización de información es mayo, para cancelaciones es marzo, para cobros y otros asuntos es enero y para consultas y de tipo empresarial es octubre.

```{r include=FALSE}
c <- tabla %>%
  select(fecha_creación, cod) %>%
  group_by(month(fecha_creación),cod) %>%
  summarise(cant = n())
  
names(c)[1] <- "fecha_creación"
```
```{r echo=FALSE}
ggplot(data = c, aes(x = fecha_creación, y = cant, color = cod)) +
    geom_line()

```

Meses con mayor cantidad de llamadas por código.
```{r echo=FALSE}
d <- c %>%
  filter(cod==0 & cant > 1460)
d <- bind_rows(d, (c %>%
  filter(cod=="Actualización de Información" & cant > 1690)))
d <- bind_rows(d,(c %>%
  filter(cod=="Cancelaciones" & cant > 4090)))
d <- bind_rows(d, (c %>%
  filter(cod=="Cobros" & cant > 685)))
d <- bind_rows(d, (c %>%
  filter(cod=="Consultas" & cant > 10750)))
d <- bind_rows(d, (c %>%
  filter(cod=="Empresarial" & cant > 3130)))
d <- bind_rows(d, (c %>%
  filter(cod=="Otros/Varios" & cant > 1120)))

d

```

2. ¿Qué día de la semana es el más ocupado?

Los días más ocupados son los fines de semana, especialmente el domingo que recibe 500 llamadas más a diferencia del resto de la semana.

```{r include=FALSE}
c <- tabla %>%
  select(fecha_creación) %>%
  group_by(weekdays(fecha_creación)) %>%
  summarise(cant = n())
names(c)[1] <- "fecha_creación"

```
```{r echo=FALSE}
c
```
En la gráfica se observa claramente que domingo son los días más ocupados, viernes son los días que menos llamadas se reciben.

```{r echo=FALSE}
ggplot(data = c, mapping = aes(x = fecha_creación, y = cant, group=1)) +
    geom_line()
```

3. ¿Qué mes es el más ocupado?

```{r include=FALSE}
c <- tabla %>%
  select(fecha_creación) %>%
  group_by(month(fecha_creación)) %>%
  summarise(cant = n())

names(c)[1] <- "fecha_creación"
```

El mes más ocupado es marzo con un total de 22708 llamadas.El mes que menos llamadas registra es febrero.

```{r echo=FALSE}
c
c %>% 
  filter(cant > 22700)
```
```{r echo=FALSE}
ggplot(data = c, mapping = aes(x = fecha_creación, y = cant, group=1)) +
    geom_line()

```

4. ¿Existe una concentración o estacionalidad en la cantidad de llamadas?

```{r include=FALSE}
c <- tabla %>%
  select(fecha_creación, cod) %>%
  group_by(month(fecha_creación), cod) %>%
  summarise(cant = n())
names(c)[1] <- "fecha_creación"
```

Para el mes de febrero existe poca demanda, en marzo se encuentra cierta concentración de llamadas al igual que en octubre.
Para los meses de junio, julio y agosto se observa cierta estacionalidad.

```{r echo=FALSE}
c
```
```{r echo=FALSE}
ggplot(data = c, aes(x = fecha_creación, y = cant, color = cod)) +
    geom_line()

```
```{r include=FALSE}
c <- tabla %>%
  select(fecha_creación, cod) %>%
  group_by(day(fecha_creación), cod) %>%
  summarise(cant = n())
names(c)[1] <- "fecha_creación"
```

Los días 10 y 7 son los más ocupados durante el mes. A fin de mes se registro una menor cantidad de llamadas.
Existe cierta concentración en los primero 10 días del mes y una decaida durante los últimos 5 días.

```{r echo=FALSE}
c
```
```{r echo=FALSE}
ggplot(data = c, aes(x = fecha_creación, y = cant, color = cod)) +
    geom_line()
```

5. ¿Cuántos minutos dura la llamada promedio?

Las llamadas duran un máximo de 30 minutos en total, por lo que el promedio de minutos de duración es alrededor de 15 minutos.

```{r echo=FALSE}
#min(difftime(tabla$hora_final, tabla$hora_creación, units = "min"))
#max(difftime(tabla$hora_final, tabla$hora_creación, units = "min"))
mean(difftime(tabla$hora_final, tabla$hora_creación, units = "min"))
```

6. Tabla de frecuencias con el tiempo de llamada.

```{r include=FALSE}
freq <- table(difftime(tabla$hora_final, tabla$hora_creación, units = "min"))
freq <- as.data.frame(freq)
names(freq) <- c("Tiempo de llamada en minutos", "Cantidad de llamadas")
freq
```

```{r echo=FALSE}
freq
```

### Parte 3:
#### Signo Zodiacal

Tabla que delimita las fechas de los signos zodiacales.

```{r include=FALSE}
zodiacal <- c("aries", "tauro", "geminis", "cancer", "leo", "virgo", "libra", "escorpio", "sagitario", "capricornio", "acuario", "piscis")
zodiacal <- cbind(zodiacal, c(21,21,21,22,22,24,24,24,23,22,21,20))
zodiacal <- cbind(zodiacal, c(3,4,5,6,7,8,9,10,11,12,1,2))
zodiacal <- cbind(zodiacal, c(20,20,20,21,21,23,23,23,22,21,20,19))
zodiacal <- cbind(zodiacal, c(4,5,6,7,8,9,10,11,12,1,2,3))
zodiacal <- as.data.frame(zodiacal)
names(zodiacal) <- c("signo", "d_inicio", "m_inicio", "d_final", "m_final")
```

```{r echo=FALSE}
zodiacal
```

Lectura de la fecha de nacimiento, formato preferible (15 enero 2000).

```{r}
fecha_nac <- dmy(readline())
# ejemplo 
# fecha_nac <- dmy("15 enero 2000)
```

```{r echo=FALSE}
fecha_nac <- dmy("15 enero 2000")
fecha_nac
```

```{r include=FALSE}
signo <- zodiacal[zodiacal$m_inicio == month(fecha_nac),]
signof <- zodiacal[zodiacal$m_final == month(fecha_nac),]
signor <- ifelse(day(fecha_nac) >= zodiacal$d_inicio, signo$signo, signof$signo)
signor <- signor[1]
```

El signo identificado para la fecha de nacimiento dada es:

```{r echo=FALSE}
signor
```

### Parte 4:
#### Flights

Data utilizada: Flights.

dep_time, arr_time, sched_dep_time,sched_arr_time son variables que representan la hora de salida de los aviones. Sin embargo, están en formato numérico. Es decir, si una de las observaciones tiene 845 en sched_dep_time y 932 en sched_arr_time significa que tenia como hora de salida las 8:45 y llegada las 9:32. 

1. 4 nuevas columnas para cada variable descrita anteriormente con formato de fecha y hora.

```{r include=FALSE}
flights %>%
  select(dep_time, arr_time, sched_dep_time, sched_arr_time)

fecha <- paste(flights$year, flights$month, flights$day, sep = "-")

f_dep_time <- flights$dep_time
f_dep_time <- sprintf("%04d", f_dep_time)
f_dep_time <- as.POSIXct(paste0(fecha, " ", f_dep_time), format = "%Y-%m-%d %H%M", origin = "1970-01-01", tz = "UTC")
flights <- cbind(flights, f_dep_time)

f_arr_time <- flights$arr_time
f_arr_time <- sprintf("%04d", f_arr_time)
f_arr_time <- as.POSIXct(paste0(fecha, " ", f_arr_time), format = "%Y-%m-%d %H%M", origin = "1970-01-01", tz = "UTC")
flights <- cbind(flights, f_arr_time)

f_sched_time <- flights$sched_dep_time
f_sched_time <- sprintf("%04d", f_sched_time)
f_sched_time <- as.POSIXct(paste0(fecha, " ", f_sched_time), format = "%Y-%m-%d %H%M", origin = "1970-01-01", tz = "UTC")
flights <- cbind(flights, f_sched_time)

f_sched_arr_time <- flights$sched_arr_time
f_sched_arr_time <- sprintf("%04d", f_sched_arr_time)
f_sched_arr_time <- as.POSIXct(paste0(fecha, " ", f_sched_arr_time), format = "%Y-%m-%d %H%M", origin = "1970-01-01", tz = "UTC")
flights <- cbind(flights, f_sched_arr_time)
```

```{r echo=FALSE}
d <- flights %>%
  select(dep_time, arr_time, sched_dep_time, sched_arr_time, f_dep_time, f_arr_time, f_sched_time, f_sched_arr_time)

head(d)
```

2. Delay total que existe en cada vuelo. El delay total se encuentra sumando el delay de la salida y el delay de la entrada del vuelo.

```{r include=FALSE}
delay_arr_time <- difftime(f_arr_time, f_sched_arr_time, units = "min")
delay_dep_time <- difftime(f_dep_time, f_sched_time, units = "min")
delay_tot <- delay_arr_time + delay_dep_time
flights <- cbind(flights, delay_tot)
delay_tot2 <- flights$dep_delay + flights$arr_delay
flights <- cbind(flights, delay_tot2)
```


```{r echo=FALSE}
d <- flights %>%
  select(delay_tot)

head(d)
```
